# 母公司没有资本化的专利技术有偿给子公司使用的会计处理

提问人：li3985 时间：2017-09-05 11:05:49
背景：母公司以前年度研究一项关于软件的专利技术，研发期间发生的费用全部费用化，研发工作完成后公司申请了专利并获得批准。子公司生产的产品中直接使用母公司的专利技术软件，并支付一定的费用给母公司。 问题：项目组有三种意见，一是母公司研发费用不做资本化处理，不进行追溯调整；二是母公司研发费用应进行资本化，应进行追溯调整，但公司在如何划分研究阶段费用和开发阶段费用无确定的标准；三是按评估值重新入账。 请教各位老师：以上三种意见，那一种处理比较恰当。

回答人：chenyiwei
第一种做法较为合理。《讲解 2010 》P107：“值得强调的是，内部开发无形资产的成本仅包括在满足资本化条件的时点至无形资产达到预定用途前发生的支出总和，对于同一项无形资产在开发过程中达到资本化条件之前已经费用化计入损益的支出不再进行调整”。

提问人：li3985 时间：2017-09-08 10:41:08
接上问： 如果母公司与子公司签订协议，授权子公司无偿使用母公司此项专利技术，是否符合企业会计准则的相关规定。

回答人：chenyiwei
这不是会计问题，不存在该交易本身是否符合会计准则的问题。我们在会计处理方面要关注的是该专利权的风险和报酬是否实质上转移给了子公司，子公司是否按权益*易原则确认无形资产或其使用费同时贷记资本公积。

提问人：li3985 时间：2017-09-11 10:49:12
如果按权益性交易的思路来考虑，由于母公司对该项专利技术的研发费用未资本化，标的资产公允价值通过什么方式来确定比较合适呢。 如果对该项专利技术进行评估，由母公司与子公司签订技术转让协议，子公司以评估值借记无形资产，贷记资本公积，母公司不作账务处理。 上述会计处理是否恰当。

回答人：chenyiwei
一般按收益法评估。“子公司以评估值借记无形资产，贷记资本公积，母公司不作账务处理”的处理基本合理。

提问人：一叶飞刀 时间：2017-09-13 11:21:22
子公司以评估值借记无形资产，在合并报表口径，等于是该无形资产以评估值入账，这是否违反无形资产的计量基础（历史成本和可变现净值孰低）？

回答人：chenyiwei
在合并报表中需对该无形资产的计量和对应的子公司权益虚增金额进行对冲调整，恢复到以母公司报表中原账面价值为基础持续计算的金额之后，再进行合并。

提问人：luefeng 时间：2017-09-14 00:17:29
可不可以这样理解:母公司在研发时不确定能够形成无形资产，也就是研发的专利不一定能够带来收益，所以费用化。而之后发现专利可用于子公司，才算作满足资本化条件，但此时研发支出已经全部费用化，只能认为资本化金额为 0 ，不必调整。

回答人：chenyiwei
可以这样理解。